【裁判字號】    90,訴,2943
【裁判日期】    901231
【裁判案由】    偽造文書
【裁判全文】
臺灣高雄地方法院刑事判決                          九十年度訴字第二九四三號
    公  訴  人  臺灣高雄地方法院檢察署檢察官
    被      告  己○○
右列被告因偽造文書案件，經檢察官提起公訴（九十年度偵字第一０六七五號），本
院判決如左：
    主  文
己○○連續偽造私文書，足以生損害於公眾及他人，處有期徒刑貳月，如易科罰金，
以佰元折算壹日，緩刑貳年。
高雄縣大樹鄉九曲社區發展協會第一屆第二次會員大會會議紀錄所附簽名簿上偽造之
潘振鵬、顏佐在、蔡秀麗、洪正義、辛○○、趙美月、黃清泉、甲○○、吳永福、庚○○、丙○○、乙○○、丁○○、林金郎、莊彩蓮、陳華豐、林義雄署押，均沒收。
    事  實
一、緣己○○係高雄縣大樹鄉九曲社區發展協會理事長，因該社區發展協會於民國九
    十年一月七日下午八時召開第一屆第二次會員大會之出席人數不足會員之二分之
    一（會員共有六十名），明知潘振鵬、顏佐在、蔡秀麗、洪正義、辛○○、趙美
    月、黃清泉、甲○○、吳永福、庚○○、丙○○、乙○○、丁○○、林金郎、莊
    彩蓮、陳華豐、林義雄等人並未出席該次會員大會，為使會議如期進行，竟於該
    次會議之簽名冊，偽造前揭人士之簽名，以符法定開會人數，足以生損害於被偽
    造人及該協會會議紀錄之真實性，而影響相關決議之法律效力。
二、案經戊○○告發由台灣高雄地方法院檢察署檢察官偵查起訴。
    理  由
一、訊據被告己○○固坦承潘振鵬、顏佐在、蔡秀麗、洪正義、辛○○、趙美月、黃
    清泉、甲○○、吳永福、庚○○、丙○○、乙○○、丁○○、林金郎、莊彩蓮、
    陳華豐、林義雄等人之簽名係其所簽，然辯稱：伊都是為了公益、村里發展，因
    他們沒有時間來參加開會，並沒有損害他人的權益云云。惟查，該社區發展協會
    會員共六十名，有該社區發展協會成立大會手冊一份在卷可憑（附於偵查卷第二
    十五頁證物袋），依據人民團體法第二十七條規定：「人民團體召開會員大會之
    決議，應有過半數之出席，出席人數過半數或較多數之同意行之。」，是該次大
    會必須有超過三十名以上之會員出席方得進行會議，依卷附之簽到簿所示，扣除
    上開被告所偽簽之人數外，實際僅有二十二名會員出席，依法即不能進行決議，
    被告為使出席人數達到法定最低人數，偽造右揭人士之簽名，使該次大會得以就
    會議紀錄所載之決議事項得以發生法律上之效力，雖觀諸該等決議皆係有利社區
    公益及村里發展，然究已影響該會議紀錄之真實性及相關決議之法律效力，難認
    無生損害，且被告在未得同意下，擅自偽造該等人士之簽名，亦難謂無損於被偽
    造人之意思表示正確性，是被告上開辯解，純係卸責之詞，無足採信。此外，復
    有該次會議紀錄影本、證人丁○○、庚○○、丙○○、辛○○、乙○○等人之證
    詞及出具之證明書附卷可稽，事證明確，被告犯行洵堪認定。
二、按於上開會議紀錄所附之簽到簿簽名，係證明出席該次會員大會之用意表示，性
    質上屬於刑法第二百二十條所稱關於同法第二百十條規定之準私文書，非單純之
    署押，是核被告所為，係犯刑法第二百十條之偽造私文書罪。被告多次偽造之行
    為，時間緊接，所犯罪名同一，顯係基於概括犯意為之，屬連續犯，依法應論以
    一罪。爰審酌被告係為使社區發展協會會員大會得以順利開會並進行決議，所議
    決之事項均係對社區公益、村里發展及社區成員福利有益事項，未圖不法之私利
    ，雖其行為法所不許，然惡性尚輕，情節亦屬輕微，犯後又能坦承犯行，態度良
    好等一切情狀，量處如主文所示之刑，併諭知易科罰金之折算標準。末查，被告
    前未曾受有期徒刑以上刑之宣告，有台灣高等法院被告全國前案紀錄表及台灣高
    等法院高雄分院九十年度上易字第一五八六號刑事判決各一份附卷可憑，其因一
    時失慮，致觸犯本件犯行，其經此偵、審程序，應知所警惕，信無再犯之虞，本
    院因認所宣告之刑以暫不執行為適當，併諭知緩刑二年，以勵自新。至高雄縣大
    樹鄉九曲社區發展協會第一屆第二次會員大會會議紀錄所附簽名簿上偽造之潘振
    鵬、顏佐在、蔡秀麗、洪正義、辛○○、趙美月、黃清泉、甲○○、吳永福、庚○○、丙○○、乙○○、丁○○、林金郎、莊彩蓮、陳華豐、林義雄署押，依刑
    法第二百十九條規定宣告沒收。
據上論斷，應依刑事訴訟法第二百九十九條第一項前段，刑法第五十六條、第二百十
條、第四十一條第一項、第七十四條第一款、第二百十九條，罰金罰鍰提高標準條例
第二條，判決如主文。
中      華      民      國      九十      年    十二    月    三十一    日
                                  臺灣高雄地方法院刑事庭
                                      法  官    吳  宏  榮
右正本證明與原本無異。
如不服本判決，應於判決送達後十日內，向本院提出上訴狀。
                                      書記官    呂  怜  勳
中      華      民      國      九十      年    十二    月    三十一    日
附錄本案論罪科刑法條：
刑法第二百十條
偽造、變造私文書，足以生損害於公眾或他人者，處五年以下有期徒刑。


司法院資訊處製作；財團法人民間司法改革基金會備份。
